【裁判字號】    89,交聲,44
【裁判日期】    891013
【裁判案由】    違反道路交通管理處罰條例聲明異議
【裁判全文】
臺灣苗栗地方法院交通事件事裁定                    八十九年度交聲字第四四號
    異 議 人  乙○○
    受處分人
    即異議人  丙○○
右列受處分人因違反道路交通管理處罰條例案件，對於交通部公路局新竹區監理所苗
栗監理站於民國八十九年八月十九日所為之處分（苗稽車字第五四－Ｆ000000
00號），聲明異議，本院裁定如左：
    主  文
異議駁回。
    理  由
一、按汽車駕駛人，不服從交通勤務警察或依法令執行交通指揮者，處新臺幣九百元
    以上一千八百元以下罰鍰，又機器腳踏車駕駛人及附載座人，未載安全帽者，處
    駕駛人新臺幣五百元罰鍰；道路交通管理處罰條例第六十條第二項第一款、第三
    十一條第三款定有明文。又該條例關於車輛駕駛人之處罰，如應歸責於車輛所有
    人者，處罰車輛所有人；上開條例第八十五條第三項亦有明文規定。又按受處分
    人，不服主管機關所為之處罰，得於接到裁決書之翌日起十五日內，向管轄地方
    法院聲明異議，亦為上開條例第八十七條所明定，故受處分人方得聲明異議，是
    為當然之解釋，若係其他人聲明異議，自不合法律上程式，依法應以裁定駁回，
    道路交通案件處理辦法第十八條規定可資參照。
二、本件異議理由略以：受處分人即異議人丙○○未曾騎該車號ＩＫＮ－九九五號重
    型機車，該車一向由另一異議人丙○○駕駛，唯於八十九年六月一日當天，異議
    人乙○○並未於民國（下同）八十九年六月一日下午五時許，駕駛丙○○所有、
    上揭車號之重型機車，在苗栗縣頭份鎮○○路一八一號前，不服從交通勤務警察
    指揮及未載安全帽，是本件舉發有誤，為此聲明異議。
三、經查，前揭交通部公路局新竹區監理所苗栗監理站八十九年八月十九日所為之苗
    稽車字第五四－Ｆ00000000號裁決處分，受處分人明載為丙○○，有上
    開裁決書影本附卷可查，本件應以受處分人丙○○之名義提出聲明異議方是，詎
    本件聲明異議由乙○○以異議人身分具狀提出部分，並非以丙○○為名，依首揭
    條文說明，此部分異議自不合法律上程式，復無從命其補正，應依上開道路交通
    案件處理辦法第十八條規定予以駁回。
四、第查：
（一）前揭車號ＩＫＮ－九九五號重型機機，於八十九年六月一日下五時許，因行駛
      至苗栗縣頭份鎮○○路一八一號前暫停，因不服從交通勤務警察指揮及駕駛人
      未載安全帽，為警掣單舉發等情，業據證人即當場查獲掣單之苗栗縣警察局頭
      份分局頭份派出所警員甲○○到庭證述綦詳。參諸該執勤之警員甲○○與異議
      人丙○○並無親疏關係，故其所為之上揭舉發自無隨意誣陷之虞，證詞之真實
      ，應堪採信。就此，異議人雖辯稱：伊並非實際駕駛人，實際駕駛人為其弟乙
      ○○，唯乙○○並未於當時騎上揭機車至該處云云。唯查異議人自承當日伊並
      未與乙○○一同回家，是乙○○當日是否有騎乘該車經過該處自非異議人丙○
      ○所得了解，異議人雖舉出乙○○當日之下班打卡單為證，認乙○○當日於十
      六時五十二分下班不可能於十七時許騎車經過苗栗縣頭份鎮○○路云云，惟上
      開打卡只能乙○○之下班時間，並無法證明乙○○即為斯時騎乘該機車之人，
      是該證物自不足為異議人有利之認定。復查，上開違規事實係經警以逕行舉發
      方式為之，有違規通知單一只在卷足稽，故警員掣單告發時本即無從知悉當時
      之汽車駕駛人為何，僅能根據車籍資料以該車之所有人為舉發之對象，是屬當
      然，蓋汽車之真正使用人原得依道路交通安全規則第十六條、第十七條，將車
      輛所有人或變更住址等資料，持向監理站辦理變更登記，以免遺漏監理站所發
      文件資料，詎其等捨此不為，顯有可歸責性，依開條例第八十五條第三項明文
      ，自應負責，不利益即應自行承受，殊不得遽此認處分機關對汽車所有人之裁
      處違法，而撤銷原處分。
（二）又揆諸交通警員掣單舉發違反道路交通管理處罰條例所列之違規事實，本質上
      為行政處分，係公務員基於職務上權力，依法就特定之具體事件所為具公法上
      效果之單方行政行為，基於公務員為公法上行為具有公信力之原則，該行政行
      為當可被推定為真正，其據以依法處分之事實認定亦為正確無誤，此與民事訴
      訟法第三百五十五條第二項規定「文書依其程式及意旨得認作公文書者，推定
      其為真正」之情形相同，本此公信原則，乃立法者賦予行政機關制定違反道路
      交通事件統一裁罰標準及處理細則，使執勤警員得當機處分（如該細則第二十
      三條）以達其維護交通秩序、安全之行政目的。反之，若謂公務員一切行政行
      為均需預留證據以證其實，則國家行政勢必窒礙難行，據此，刑事訴訟法就犯
      罪證據有關規定中，與屬於行政秩序罰之交通違規裁罰本質不合之部分，自不
      在準用之列。從而，本件異議人既未能提出證據為有利之證明，本院復查無何
      證據足認執勤員警有捏造事實違法取締之情事，則其本於維護交通秩序、安全
      之職責所為舉發，自應受到合法、正確之推定，是異議人空言所辯，即難採信
      。是原處分機關據前揭違規單之記載援引首開規定，裁處罰鍰新台幣二千三百
      元並無不當，本件異議為無理由，亦應予駁回。
五、據上論斷，應依道路交通案件處理辦法第十八條、第十九條，裁定如主文。
中      華      民      國      八十九     年       十     月    十三   日
                                   臺灣苗栗地方法院交通法庭
                                         法  官  林  靜  雯
右正本證明與原本無異。
如不服本裁定，應於裁定送達後五日內向本院提出抗告狀。
                                          書記官   李坤益
中    華    民    國              八十九    年    十    月     十七     日


司法院資訊處製作；財團法人民間司法改革基金會備份。
